臺灣臺中地方法院刑事判決
111年度交簡上字第29號
上  訴  人    
即  被  告  邱潤霖


上列上訴人即被告因過失傷害案件，不服本院民國110年11月24
日110年度交簡字第580號第一審簡易判決（偵查案號：110年度
偵字第26964號），提起上訴，本院管轄之第二審合議庭判決如
下：
    主    文
上訴駁回。
邱潤霖緩刑貳年，並應依如附件所示臺灣臺中地方法院和解筆錄
之內容，向余婉瑄支付損害賠償。
    犯罪事實
一、邱潤霖於民國109年12月10日上午11時31分許，駕駛牌照號
    碼7921-UC號自用小客車，沿臺中市烏日區中山路1段由西往
    東方向行駛至烏日區中山路1段539號之加油站前，欲右轉進
    入該加油站時，本應注意汽車行駛時，駕駛人應注意兩車並行之
    距離，並隨時採取必要安全措施，且該路段設有雙白實線，
    禁止變換車道，暨轉彎車應讓直行車先行，而當時天候晴、日間
    自然光線、路面鋪裝柏油、乾燥、無缺陷、無障礙物、視距良
    好，並無不能注意之情事，竟疏未注意及此，貿然向右前方
    偏駛，跨越禁止變換車道線，駛入最外側車道，適余婉瑄騎
    乘車牌號碼000-0000號普通重型機車，自其右後方同方向行
    駛至邱潤霖所駕駛自用小客車之右側，閃避不及，兩車發生碰
    撞，致余婉瑄人車倒地，因而受有頸部扭拉傷、左肩挫傷、
    左肘挫擦傷、雙膝挫擦傷、右手挫傷及左髖挫傷等傷害。邱
    潤霖肇事後，於有偵查犯罪權限之公務員尚未發覺犯罪前，
    主動向到場處理之臺中市政府警察局烏日分局烏日交通分隊
    警員坦承其為肇事者，自首而接受裁判。
二、案經余婉瑄訴由臺中市政府警察局烏日分局報告臺灣臺中地
    方檢察署檢察官偵查起訴。
    理    由
一、證據能力
 (一)按刑事訴訟法第159條之5規定被告以外之人於審判外之陳
     述，雖不符前4條之規定，而經當事人於審判程序同意作為
     證據，法院審酌該言詞陳述或書面陳述作成時之情況，認
     為適當者，亦得為證據。當事人、代理人或辯護人於法院
     調查證據時，知有第159條第1項不得為證據之情形，而未
     於言詞辯論終結前聲明異議者，視為有前項之同意，其立
     法意旨在於傳聞證據未經當事人之反對詰問予以核實，原
     則上先予排除，惟若當事人已放棄詰問或未聲明異議，基
     於證據資料愈豐富，愈有助於真實發現之理念，且強化言
     詞辯論原則，法院自可承認該傳聞證據例外擁有證據能力
     。經查，檢察官、上訴人即被告(下稱被告)邱潤霖對本院
     下述所引用之證據均表示沒有意見（見本院簡上卷第38至3
     9頁），且迄至言詞辯論終結前亦未聲明異議（見本院交簡
     上卷第77至83頁），本院審酌該等證據之取得過程並無瑕
     疵，與本案待證事實間復具有相當之關聯性，以之為本案
     證據尚無不當，認得為本案之證據，是依刑事訴訟法第159
     條之5之規定，均有證據能力。
 (二)傳聞法則乃對於被告以外之人於審判外之言詞或書面陳述
     而為之規範，本案判決以下所引用之非供述證據，無刑事
     訴訟法第159條第1項規定傳聞法則之適用，經本院於審理
     時依法踐行調查證據程序，檢察官及被告均不爭執各該證
     據之證據能力，且與本案待證事實具有自然之關聯性，亦
     查無依法應排除其證據能力之情形，依法自得作為證據。
二、認定犯罪事實所憑證據及理由 
 (一)上開犯罪事實，業經被告邱潤霖於警詢、偵訊、本院原審
     及第二審準備程序、本院審理時坦承不諱（見偵卷第19至2
     2頁，本院交易字卷第27至32頁，本院交簡上字卷第35至40
     、80至83頁），復經證人即告訴人余婉瑄於警詢及本院審
     理時證述明確（見偵卷第23至25頁，本院交簡上卷第66至7
     6頁），且有證人即告訴代理人陳健豐於本院準備程序時之
     證述在卷可稽(見本院交簡上卷第31至32、35至40頁)，並
     有臺中市政府警察局烏日分局刑事案件報告書、烏日交通
     分隊110年6月6日職務報告、道路交通事故現場圖、臺中市
     政府警察局道路交通事故初步分析研判表、現場及車損照
     片、道路交通事故調查報告表（一）、（二）、被告與告
     訴人之臺中市政府警察局道路交通事故談話紀錄表、現場
     監視器錄影畫面截圖（見偵卷第11至14、17、29、31至45
     、59、61頁）、車牌號碼0000-00號、MEF-1089號之車輛詳
     細資料報表、被告之證號查詢汽車駕駛人資料、告訴人之
     證號查詢機車駕駛人資料、臺中市政府警察局交通事故資
     料補充資料表、臺中市政府警察局A1A2類交通事故攝影蒐
     證檢視表(見偵卷第65至75頁）、告訴人之中山醫學大學附
     設醫院診斷證明書（見偵卷第77頁）、被告提出之現場及
     車損照片5張、本院勘驗筆錄及現場監視器截圖（見本院交
     易卷第33至34頁，本院交簡上卷第37至38、51至55頁），
     足認被告上開自白應與事實相符，堪以採信。
 (二)按汽車行駛時，駕駛人應注意車前狀況及兩車並行之間隔
     ，並隨時採取必要之安全措施，不得在道路上蛇行，或以
     其他危險方式駕車；復按「機車行駛之車道，應依標誌或
     標線之規定行駛……」、「汽車（含機車）行駛至交岔路口
     ，其行進、轉彎，應依下列規定：……七、轉彎車應讓直行
     車先行。」、「禁止變換車道線，用以禁止行車變換車道
     。設於交通特別繁雜而同向具有多車道之橋樑、隧道、彎
     道、坡道、接近交岔路口或其他認為有必要之路段，並得
     於禁止變換車道處之起點路面，標繪『黃色禁止變換車道』
     標字。本標線分雙邊禁止變換車道線及單邊禁止變換車道
     線兩種。雙邊禁止變換車道線，為雙白實線，其線型尺寸
     與分向限制線同……」道路交通安全規則第94條第3項、第99
     條第1項、第102條第1項第7款、道路交通標誌標線號誌設
     置規則第167條分別訂有明文。經查，被告考領有普通小客
     車駕駛執照，此有證號查詢汽車駕駛人資料在卷可憑（見
     偵卷第69頁），故其應知悉並遵循上開規定。且依當時天
     候晴、日間自然光線、柏油路面乾燥、無缺陷、無障礙物
     、視距良好，並無不能注意之情事，有道路交通事故調查
     報告表㈠、監視器錄影畫面截圖2張及現場照片2張附卷可參
     （見偵卷第31、47、63頁），是被告於駕駛上開自用小客
     車行經烏日區中山路1段539號前，疏未注意兩車並行之距
     離，且未禮讓騎乘前開機車自右後方直行而來在其右側之
     告訴人，貿然向右跨越禁止變換車道線，駛入最外側車道
     ，以致告訴人閃避不及而肇致本件車禍事故發生，是被告
     駕車行為顯有過失，且被告上開過失駕駛行為與告訴人之
     傷害結果間，具有相當因果關係，應負過失傷害罪責甚明
     。
 (三)被告雖辯稱自被告所駕駛自用小客車之輪胎遭告訴人所騎
     乘機車撞破，可知告訴人於案發當時車速很快，而與有過
     失云云。惟查：
　　1.證人即告訴人於警詢時證稱：我當時車速約在50公里等語
      (見偵卷第25頁)；於本院審理時證稱：當時我是綠燈直行
      ，我並沒有看車速，就是平常騎機車的速度大約是50公里
      ，當天車那麼多，當地速限若是60公里，我不可能超過等
      語(見本院交簡上卷第66頁)；復參以道路交通事故調查報
      告表(一)之速限記載為60公里(見偵卷第47頁)，則依證人
      即告訴人之證述，其於事故發生當時並無超速行駛，卷內
      又無其他證據證明告訴人當時之車速超過60公里，被告前
      揭所辯尚乏證據可憑。
　　2.觀諸證人即告訴人於警詢時證稱：我當時沿烏日區中山路
      1段最外側車道往臺中市南區方向直行，快到烏日區中山
      路1段539號中油加油站入口時，我要直行，突然發現對方
      出現在我左方，下一秒我就被撞倒在地，我不知道怎麼被
      撞的，我看到對方時他在我左方不到1公尺，我無法反應
      等語(見偵卷第24至25頁)；於本院審理時證稱：我發現被
      告所駕駛之汽車時，已在我左方距離約一隻手臂的寬度，
      我是看到被告所駕駛汽車的右前車輪，大概在該車右前車
      門的位置，我想說怎麼有車靠我那麼近，我的直覺是我就
      直行，這臺車踩一下煞車，應該就不會碰撞到我，沒想到
      被告就直接從我左側撞過來，我就摔倒了，我應該是有被
      往右邊推一點，我倒地後到警察來之間我的機車沒有移動
      過；我看到被告所駕駛汽車的下一秒我就被撞了，我來不
      及反應，我當下的想法是對方等我一下，我就過去了，因
      為我已經在被告所駕駛汽車右前車輪的位置，假設我有看
      到被告駕車靠過來，因為距離只有約1公尺，我就算煞車
      還是會發生碰撞，可能會撞到被告所駕駛汽車之右側車身
      或右後車輪等語(見本院簡上卷第65至77頁)；被告於本院
      審理時供稱:我是在距離上開加油站將近100公尺時，從中
      間車道切到最外側車道，我慢慢往外切就在那個地點發生
      車禍等語(見本院交簡上卷第80至頁)；復參以本院於準備
      程序中當庭勘驗現場監視器錄影畫面，結果略以：(光碟
      時間：11:28:23)肇事行向之最外側車道並無汽車，靠監
      視器行向有公車經過，(光碟時間:11:28:25)公車繼續前
      行經過後，肇事行向車道之待轉車輛第三臺自用小貨車與
      第四臺自用小客車之間有車影經過，(光碟時間11:28:26)
      被告之汽車出現在肇事行向之最外側車道，車頭往其右前
      方欲駛入加油站等情，有本院111年3月2日勘驗筆錄、現
      場監視器錄影畫面截圖在卷可稽(見本院交簡上卷第35至3
      8、41、51至55頁)；再佐以本件事故現場照片，被告所駕
      駛汽車停止在烏日區中山路1段由西往東方向最外側車道
      ，且車頭朝右前方(即東北方)，右前車頭已至上開加油站
      入口(已超出於路面邊線位置)，告訴人所騎乘機車則向左
      倒地在上開加油站入口水溝加蓋前方之位置(見偵卷第31
      頁)，綜合證人即告訴人上揭證述、被告之供述、前開現
      場監視器錄影與現場照片，可知被告駕駛汽車至上開加油
      站入口前，應非駛於烏日區中山路1段由西往東方向之最
      外側車道，而係至上開加油站入口前約100公尺始自中間
      車道向右偏駛，又告訴人騎乘前開機車同向行駛於最外側
      車道，駛至被告所駕駛汽車右側相當於副駕駛座之位置時
      ，兩車僅距離約1公尺，且至告訴人所騎乘機車之左側車
      身與被告所駕車汽車發生碰撞，其間僅約1至2秒，則在告
      訴人係綠燈直行，正常行駛於該行向最外側車道之情況下
      ，尚難期待告訴人能注意到其左方被告駕駛之汽車會未注
      意兩車並行距離、未禮讓直行車輛優先通行、貿然跨越雙
      白實線往右偏駛入最外側車道，亦難期待告訴人於短短1
      至2秒內能認識到被告上開過失駕駛行為，並採取妥適避
      免手段，且縱告訴人以較慢速度騎乘，貿然往右前方偏駛
      之被告即可能行駛至其前方，仍無法排除閃煞不及撞上被
      告所駕駛汽車右側車身或車尾之可能，實難認告訴人騎乘
      前開機車有何應注意、能注意而不注意之過失可言。
　　3.另參以卷附被告所駕駛上開自用小客車與告訴人所騎乘前
      開機車之車損照片，被告所駕駛汽車之右前車輪破損洩氣
      、右前車輪上方板金有輕微凹陷，告訴人所騎乘前開機車
      左側車殼擦傷、左側後照鏡遭撞偏，然該機車車殼並無破
      裂、機車上物品亦無四處散落之情形(見偵卷33至41頁)，
      是依兩車前開車損情形，尚難認兩車碰撞力道甚大，實無
      從憑此推認告訴人有超速或高速行駛之情事。又觀諸被告
      於本院審理時供稱：我的車子是中古車，於車禍當天才剛
      買車，該車的輪胎狀況為何我也不清楚等語(見本院交簡
      上卷第64頁)，而車輛輪胎之情形與該輪胎老化、硬化情
      形、胎面龜裂程度、車主使用車輛情形、保養情況有關，
      且無法排除該輪胎原即曾有受異物扎到經補胎較為脆弱之
      情形，被告既係購買中古車，且不了解該輪胎之狀況，實
      難僅因該車右前輪胎遭碰撞後有所損壞推認告訴人於事故
      發生時之車速過快，被告前揭辯稱告訴人與有過失等語，
      並不足採。
 (四)綜上所述，本案事證明確，被告犯行堪以認定，應依法論
     科。 　　
三、論罪科刑　　
 (一)核被告邱潤霖所為，係犯刑法第284條前段之過失傷害罪。
 (二)又被告於肇事後，於報案人或勤指中心轉來資料未報明肇
     事人姓名，且於臺中市政府警察局烏日分局烏日交通分隊
     員警前往現場處理時在場，並當場承認為肇事人乙情，有
     臺中市政府警察局道路交通事故肇事人自首情形紀錄表1紙
     在卷可佐（見偵卷第51頁），參以被告事後並未逃避偵審
     之事實，為對於未發覺之犯罪自首而接受裁判，依刑法第6
     2條前段之規定減輕其刑。
四、駁回上訴之理由　　 
    被告上訴意旨略以：本件車禍事故除被告之駕駛行為有過失
    外，告訴人騎乘前開機車車速很快，而與有過失，原審未能
    審酌此情，量刑容有過重等語。惟查：
 (一)按關於刑之量定及緩刑之宣告，係實體法上賦予法院得為
     自由裁量之事項，倘其未有逾越法律所規定之範圍，或濫
     用其權限，即不得任意指摘為違法（最高法院75年台上字
     第7033號判例意旨參照）。又刑罰之量定，屬法院自由裁
     量之職權行使，雖應審酌刑法第57條所列各款事由及一切
     情狀而非漫無限制，但在同一犯罪事實與情節，如別無其
     他加重或減輕之原因，下級審法院量定之刑，亦無過重或
     失輕之不當情形，則上級審法院對下級審法院之職權行使
     ，原則上應予尊重（最高法院85年度台上字第2446號判決
     意旨參照）。
 (二)本件交通事故之肇事原因為被告之上開過失駕駛行為，且
     難認告訴人對於本件車禍事故有何過失可言，已如前述，
     原審認被告係本案交通事故發生之唯一因素之過失責任，
     酌其認事用法並無違誤。
 (三)原審依卷附之卷證資料認定被告罪證明確，並審酌被告駕
     車欲右轉進入加油站時，其疏未注意暫停禮讓右後方直行
     之告訴人余婉瑄騎乘之機車先行，而與告訴人發生碰撞，
     致告訴人人車倒地，因而受有頸部扭拉傷、左肩挫傷、左
     肘挫擦傷、雙膝挫擦傷、右手挫傷及左髖挫傷等傷害之犯
     罪危害程度，復考量被告犯後坦承犯行，惟未賠償告訴人
     損害之態度，兼衡被告係本案交通事故發生之唯一因素之
     過失責任，暨被告陳明之教育程度、職業、家庭狀況(見本
     院交易卷第32頁)等一切情狀，量處被告拘役40日，並諭知
     易科罰金之折算標準為新臺幣（下同）1千元折算1日，原
     審就量刑部分顯已斟酌刑法第57條所列各款事由及一切情
     狀而未逾法定刑度，是原審認事用法並無違誤，且就量刑
     部分亦未濫用裁量權限，復無明顯過重或失輕之情形，自
     難認有何違法或不當之處，揆諸前揭最高法院判決意旨，
     本院合議庭自應予尊重，是被告以告訴人與有過失，指摘
     原審量刑過重，當屬無理由，應予駁回。 
五、末以，被告5年以內未曾因故意犯罪受有期徒刑以上刑之宣
    告，有臺灣高等法院被告前案紀錄表在卷可稽，其犯後已坦
    承犯行，且業就總金額6萬元、分期給付等內容與告訴人達
    成和解，有被告之刑事陳報狀、本院111年4月28日和解筆錄
    附卷可參(見本院交簡上卷第91至95頁)，則本件被告因一時
    駕車疏失，致罹刑章，經此偵、審程序及科刑之宣告後，當
    知所警惕而信無再犯之虞，認前開所宣告之刑以暫不執行為
    適當，爰依刑法第74條第1項第1款之規定，諭知緩刑2年，
    以啟自新。惟為督促被告確實履行如附件所示上開和解內容
    ，茲依刑法第74條第2項第3款規定，命被告應依如附件所示
    上開和解內容，向告訴人支付損害賠償。另被告如有違反上
    開負擔情節重大，足認本案宣告之緩刑難收其預期效果，而
    有執行刑罰之必要者，得依刑法第75條之1第1項第4款規定
    ，撤銷本案緩刑宣告，併此指明。
據上論斷，應依刑事訴訟法第455條之1第1項、第3項、第368條
，刑法第74條第1項第1款、第2項第3款，判決如主文。 
本案經檢察官詹益昌提起公訴，檢察官黃元亨到庭執行職務。
中　　華　　民　　國　　111 　年　　5 　 月　　13 　　日
                  刑事第三庭  審判長法　官　劉麗瑛
                                    法  官  簡志宇
                                    法  官  吳孟潔
以上正本證明與原本無異。
不得上訴。
                                    書記官  林育蘋
中　　華　　民　　國　　111 　年　　5 　　月　　13　　日